【裁判字號】    98,交聲,1577
【裁判日期】    980721
【裁判案由】    聲明異議
【裁判全文】
臺灣高雄地方法院交通事件裁定        98年度交聲字第1577號
原處分機關  高雄市政府交通局
異  議  人
即受處分人  甲○○
上列異議人因違反道路交通管理處罰條例案件，對於高雄市政府
交通局中華民國98年5 月15日所為之裁處（高市交裁字第裁32-B
N0000000號），聲明異議，本院裁定如下：
    主  文
原處分撤銷。
甲○○汽車所有人，行經有燈光號誌管制之交岔路口闖紅燈，處
罰鍰新臺幣壹仟捌佰元，並記違規點數點；又汽車駕駛人，駕
駛汽車有違反道路交通管理處罰條例之行為，經交通勤務警察制
止時，拒絕停車接受稽查而逃逸，處罰鍰新臺幣仟元，並記違
規點數壹點。
    理  由
一、原處分意旨略以：異議人即受處分人甲○○（下簡稱異議人
    ）於民國98年3 月28日下午2 時56分許，騎乘其所有之車牌
    號碼YEO-153 號機車，行經高雄市○○路與孝順街口之有燈
    光號誌管制之交岔路口闖紅燈，經值勤員警發現趨前攔檢時
    ，異議人竟不服取締，拒絕停車接受稽查而逃逸，經警記下
    該機車車號後，依道路交通管理處罰條例第53條第1 項、第
    60條第1 項之規定，製單逕行舉發，嗣經依法各裁處新臺幣
    （下同）1,800 元及3,000 元等語。
二、異議意旨略以：伊於前開時間，騎乘前開機車，行經高雄市
    ○○路與孝順街口時，行車方向之燈號為綠燈，並未闖紅燈
    ，且當時該路段並無任何警察，伊並沒有拒絕停車接受稽查
    而逃逸，另本件舉發並無錄影或照相，無法證明伊於前開時
    間有闖紅燈、拒絕停車稽查而逃逸之違規，爰聲請撤銷原處
    分等語。
三、按汽車駕駛人有闖紅燈、不服指揮稽查而逃逸之情形，當場
    不能或不宜攔截製單舉發者，得逕行舉發：第一項逕行舉發
    ，應記明車輛牌照號碼、車型等可資辨明之資料，以汽車所
    有人為被通知人製單舉發；汽車駕駛人，行經有燈光號誌管
    制之交岔路口闖紅燈者，處新臺幣1 千8 百元以上5 千4 百
    元以下罰鍰；汽車駕駛人，駕駛汽車有違反本條例之行為，
    經交通勤務警察或依法令執行交通稽查任務人員制止時，不
    聽制止或拒絕停車接受稽查而逃逸者，除按各該條規定處罰
    外，處新臺幣3 千元以上6 千元以下罰鍰；汽車駕駛人有第
    60條第1 項情形者，記違規點數1 點；汽車駕駛人有第53條
    情形者，記違規點數3 點，道路交通管理處罰條例第7 條之
    2 第1 項第1 款、第4 款、第4 項、第53條第1 項、第60條
    第1 項、第63條第1 項第1 款、第3 款分別定有明文。
四、經查：
  (一)異議人於前開時、地，騎乘前開機車，沿高雄市○○路西往
    東方向行駛，並闖越高雄市○○路與孝順街口紅燈，經值勤
    員警發現趨前攔檢時，異議人不服取締，拒絕停車接受稽查
    而逃逸，嗣經警抄錄車牌號碼後，以闖紅燈，不服取締而逃
    逸之違規逕行舉發等情，業據證人即執勤警員乙○○於本院
    調查中結證稱：當天伊與警員丙○○在九如二路13巷口執行
    勤務（西往東方向），伊跟警員丙○○都是朝西方向看來車
    ，目的是要取締闖九如路與孝順街口紅燈的汽機車，當時是
    下午兩點多，天氣晴朗，視線良好，伊執勤位置離該路口約
    100 公尺遠，可以清楚看到九如與孝順街口的紅燈，之後伊
    看到有一部機車闖越九如路與孝順街口之九如路方向的紅燈
    ，且因為只有該部機車闖紅燈，可以很明確的確認闖紅燈的
    機車，當時伊吹哨子並揮動指揮棒，結果該機車沒有停車，
    伊跟警員丙○○就馬上轉頭看該車的車牌號碼，伊記下車牌
    後，並與警員丙○○核對，核對結果相符等語明確（參本院
    卷第20頁、第21頁），核與證人即舉發員警丙○○於本院調
    查中證稱：當天伊是跟警員乙○○在九如二路13巷口執勤，
    要取締西往東車行的違規，執勤的地點距離九如與孝順街口
    大概不到100 公尺，執勤的地方可以清楚看到九如孝順街口
    的位置（庭呈空拍圖），空拍圖上面伊已經標明東西南北方
    向、伊執勤的路口及九如路與孝順街口。之後有一部重機車
    闖越九如路與孝順街口九如路方向的紅燈，且只有該機車闖
    紅燈，所以可以非常清楚確認闖紅燈的機車，警員乙○○就
    吹哨子指揮該部機車停下，但該部機車沒有停下來，伊就把
    該部機車車牌號碼抄下，再跟警員乙○○確認伊跟他記的車
    牌是否相同，結果核對相符等語（參本院卷第22頁至24頁）
    互核相符，本院復衡之證人乙○○、丙○○均為高雄市政府
    警察局所屬警員，渠等與異議人均不相識，復無怨隙，應無
    甘冒觸犯偽證之罪責，故意構詞誣陷異議人之必要，證人乙○○、丙○○上開所證，應屬真實可信，此部分之事實，自
    堪認定。
  (二)異議人於98年4 月20日向高雄市政府交通局交通事件裁決中
    心陳述意見及同年5 月25日向本院聲明異議時，均以未闖越
    紅燈、且當時該路段，未有任何警員，故不可能有不服稽查
    而逃逸情形等語置辯，有聲明異議狀及交通違規陳述單及查
    詢單各乙份在卷可查（參本院卷第2 頁、13頁），然其於本
    院調查時，經本院詢問對前開證人乙○○、丙○○所證有何
    意見時，改稱當時有聽到哨音，也有看到女性警員揮動指揮
    棒等語（參本院卷第24頁），而究竟是否有員警執勤，乃一
    客觀事實，自無可能忽有忽無，異議人就此一客觀事實，前
    後陳述差異如此之鉅，所辯實難採信。
  (三)末查異議人另陳稱須有科學證據為憑，方能認其有闖越紅燈
    及不服稽查逃逸之行為，然異議人此部分所稱，實難謂盡有
    理，蓋以監視錄影畫面或相片雖係證明違反交通規則之最有
    力證據，然畫面之取得需依賴監視器或相機，而於經費等種
    種因素考量下，並非每一路口或每一員警執勤時皆能有此設
    備，故於缺乏監視錄影畫面或相片之情況下，仍須由司法單
    位調查相關證據後，綜合全部證據予以認定，非謂僅有監視
    錄影畫面或相片，始能認定違規行為，異議人此部分所辯，
    尚難認為有理，附此敘明。
五、綜上所述，本件異議人確有騎乘前開機車，在前開交岔路口
    闖紅燈、拒絕停車接受稽查而逃逸之違規，原處分機關依道
    路交通管理處罰條例第53條第1 項、第60條第1 項之規定裁
    處上開金額罰鍰，本非無見。惟異議人所違反者，既係道路
    交通管理處罰條例第53條第1 項、第60條第1 項之規定，如
    前所述，裁決機關於依道路交通管理處裁決時，即應於科處
    罰鍰外，併各記違規點數3 點、1 點，始符規定，且上開記
    點之處罰，係屬強制規定，無從減免，原處分僅科處罰鍰，
    漏未併記異議人違規點數，難認允洽。是異議人之異議雖無
    理由，惟原處分有上述瑕疵，自亦無可維持，應由本院將原
    處分撤銷，並依前揭道路交通管理處罰條例第53條第1 項、
    第60條第1 項、第63條第1 項第1 款、第3 款等規定，就異
    議人之違規行為，自為裁定如主文所示，以資適法。
據上論斷，應依道路交通案件處理辦法第20條前段，裁定如主文
。
中    華    民    國    98    年    7     月    21    日
                  交通法庭    法  官   林揚奇
以上正本證明與原本無異。
如不服本裁定應於送達後5日內向本院提出抗告狀。
中    華    民    國    98    年    7     月    24    日
                              書記官   何明昌


司法院資訊處製作；財團法人民間司法改革基金會備份。
